臺灣雲林地方法院刑事判決
109年度易字第622號
公  訴  人  臺灣雲林地方檢察署檢察官
被      告  徐題文



上列被告因毀棄損壞等案件，經檢察官提起公訴（109年度偵字
第3892號、第4432號），本院判決如下：
    主  文
徐題文犯毀損他人物品罪，累犯，處有期徒刑參月，如易科罰金
，以新臺幣壹仟元折算壹日。又犯毀損他人物品罪，累犯，處有
期徒刑肆月，如易科罰金，以新臺幣壹仟元折算壹日。又犯毀損
他人物品罪，累犯，處有期徒刑肆月，如易科罰金，以新臺幣壹
仟元折算壹日。應執行有期徒刑玖月，如易科罰金，以新臺幣壹
仟元折算壹日。
    事  實
一、徐題文得知友人陳惠鳳與其前夫賴文宗有債務糾紛，因不滿
    賴文宗不出面解決，竟分別為下列行為：
  ㈠徐題文基於毀損之接續犯意，於民國108年11月10日23時12分
    許，駕駛車牌號碼000-0000號自用小客車，至賴文宗與其妻
    吳麗美共同居住之雲林縣○○鎮○○里○○000○00號住處前，以紅
    色油漆書寫「人渣」、「詐騙」、「欠錢」等文字在該處之
    大門（含鐵捲門下半部及藍色鐵門）、柱子牆面等處，使賴
    文宗、吳麗美上開住家大門、柱子牆面外觀因遭噴漆污損而
    喪失原先之美觀效用致不堪使用，足以生損害於賴文宗、吳
    麗美（涉嫌妨害名譽部分，未具告訴）。
　㈡徐題文基於毀損之接續犯意，於108年11月23日20時6分（起
    訴書誤載為14時）許，至賴文宗、吳麗美在上開處所前，以
    噴漆污損監視器鏡頭之方式，致令不堪使用，並以紅色油漆
    書寫多次「人渣」字樣在該處之大門（即鐵捲門上半部）及
    其上方樑柱牆面等處，使賴文宗、吳麗美上開住家大門、樑
    柱牆面外觀因遭噴漆污損而喪失原先之美觀效用致不堪使用
    ，足以生損害於賴文宗、吳麗美（涉嫌妨害名譽部分，未具
    告訴）。
　㈢徐題文基於毀損之接續犯意，於108年11月26日12時稍後某時
    許，至賴文宗、吳麗美在上開處所前，以噴漆污損監視器鏡
    頭、扯斷監視器傳輸線及以黏膠封住鐵門鑰匙孔之方式，致
    令不堪使用，足以生損害於賴文宗、吳麗美，
二、案經賴文宗、吳麗美訴由雲林縣警察局虎尾分局報告暨臺灣
    雲林地方檢察署檢察官簽分偵辦後起訴。
    理  由
壹、程序方面（關於證據能力）：
    按被告以外之人於審判外之言詞或書面陳述，除法律有規定
    者外，不得作為證據；被告以外之人於審判外之陳述，雖不
    符刑事訴訟法第159條之1至第159條之4規定，而經當事人於
    審判程序同意作為證據，法院審酌該言詞陳述或書面陳述作
    成時之情況，認為適當者，亦得為證據，同法第159條第1項
    、第159條之5第1項定有明文。經查，本判決所引用被告以
    外之人於審判外之言詞或書面陳述，檢察官、被告徐題文於
    本院準備程序、審理程序時均陳明同意作為證據使用，經審
    酌該等言詞或書面陳述作成時並無違法或不當之情況，亦無
    違法取證等瑕疵，且與待證事實具有關聯性，認以之作為證
    據應屬適當，均有證據能力。
貳、實體方面： 
一、上開犯罪事實，業據被告於警詢、偵訊、本院準備程序及審
    理時坦承不諱，核與證人即告訴人賴文宗於警詢（含指認被
    告照片）、偵訊時及證人即告訴人吳麗美於警詢時證述之被
    害情節（警1073卷第177、138、207、208頁、第213至217頁
    ；本院卷第137、138頁、第149至153頁）大致相符，復有①
    告訴人賴文宗108年11月12日提告時出具之住處現場照片（
    指108年11月9日白天鐵捲門經粉刷之照片）（本院卷第139
    頁）、②告訴人賴文宗上開時間提告時出具之住處現場照片
    （指108年11月9日晚上鐵捲門上有噴漆「还錢还錢」字樣；
    非本案起訴範圍）（本院卷第141頁）、③告訴人2人住處於1
    08年11月10日23時8分41秒至23時54分36秒之監視器錄影畫
    面翻拍照片（警1073卷第117至128頁）、④告訴人賴文宗上
    開時間提告時出具之住處現場照片（指108年11月11日所發
    現遭噴漆之情形）（本院卷第143頁為黑白照片、本院卷第1
    45頁即警1073卷第184頁上方為彩色照片）、⑤告訴人2人住
    處於108年11月23日20時6分48秒至20時7分54秒之秘錄器錄
    影畫面翻拍照片（警1073卷第113至116頁）、⑥告訴人吳麗
    美108年11月28日提告時提出之住處現場照片（指108年11月
    23日遭噴漆、108年11月26日遭破壞監視器、鑰匙孔之情形
    ）（警1073卷第110至112頁即第227至229頁）在卷可稽，且
    有被告所有之車牌號碼000-0000自用小客車車籍資料（本院
    卷第85頁）、訴外人陳惠鳳之本院109年度訴字第90號判決
    書列印本、臺灣高等法院臺南分院109年度上易字第349號判
    決書列印本（偵3892卷第153至156頁；本院卷第159至161頁
    ）附卷可參，足認被告之自白與事實相符，可以採信。
二、就事實欄一、㈠部分，起訴意旨僅主張被告噴漆書寫「人渣
    」字樣，然經比對前揭現場照片及蒐證錄影畫面，被告此次
    噴漆書寫的尚包括「詐騙」、「欠錢」等字樣，業經公訴人
    當庭補充更正（本院卷第125頁），又就事實欄一、㈡部分，
    起訴意旨僅主張被告噴漆於鐵門上，然經比對前揭現場照片
    ，被告此次噴漆書寫處為鐵捲門上半部及其上方樑柱牆面之
    多個「人渣」字樣，業經公訴人當庭補充更正（本院卷第12
    5頁），且均經被告坦認在案（本院卷第126頁），此部分事
    實應可認定；至就事實欄一、㈠部分，公訴人當庭另補充被
    告此次噴漆書寫的尚包括上開告訴人2人住處側面圍牆「欠
    錢还錢」、「还錢」等文字（參本院卷第145頁黑白照片、
    警1073卷第184頁下方彩色照片），然對照告訴人於108年11
    月14日警詢時指述：108年11月9日22時37分（非本案起訴範
    圍）發現監視器中2名可疑男子，走過來我住處，其中1人持
    噴漆破壞我家第1支監視器，又朝第2支監視器噴漆…另1個男
    子轉向我住處圍牆旁噴漆等語（警1073卷第177頁），被告
    則供稱：自己不會噴簡體字，側邊圍牆「欠錢还錢」、「还
    錢」不是我噴漆的等語（本院卷第126、145頁），是依現有
    證據資料，尚無從認定告訴人2人住處側面圍牆遭噴漆部分
    ，確係被告於108年11月10日半夜所為，而難認與本案事實
    欄一、㈠起訴部分有關，公訴人此部分主張容有誤會，附此
    敘明。
三、綜上所述，本案事證明確，被告上開3次毀損犯行堪以認定
    ，應依法論科。
四、論罪科刑：
  ㈠新舊法比較：按被告行為後，刑法第354條固已於108年12月2
    5日修正公布，並於108年12月27日生效，惟修正後規定僅係
    配合刑法施行法第1條之1第2項前段罰金刑提高30倍之換算
    規定，將罰金刑部分換算後直接明定於各該條文中，省卻迂
    迴適用法律之不便，實質上並未變更各該規定之法定刑，是
    上開條文之修正，核係單純之文字修正，尚與修正前、後規
    定何者有利於行為人問題無關，不生新舊法比較問題，應依
    一般法律適用原則，逕行適用裁判時法即修正後規定。
  ㈡按刑法第354條係以毀棄、損壞前二條以外之他人之物或致令
    不堪用，足以生損害於公眾或他人者，為其構成要件。所謂
    「毀棄」即毀壞滅棄，而使物之本體全部喪失其效用及價值
    者；稱「損壞」即損害破壞，改變物之本體而減損其一部效
    用或價值者；稱「致令不堪用」係指除毀棄損壞物之本體外
    ，以其他不損及原物形式之方法，使物之一部或全部喪失其
    效用者而言。是縱認物之本體未因被告之毀損行為喪失其全
    部效用，惟物之外觀倘因而發生變化，致生一部效用或價值
    之減損，則被告之行為仍該當於刑法毀損罪之構成要件。苟
    若美觀係物之效用，且因行為人之行為致該物之美觀效用一
    部或全部喪失者，仍屬毀損行為。而依一般社會通念，建築
    物之鐵捲門、鐵門，柱子及樑柱牆面，除具有防護、支撐功
    能外，兼具美觀修飾作用，告訴人2人住處上開遭被告噴漆
    之處，屬於住處之門面、外牆，其美觀度之完整，影響居住
    者心理感受至鉅，被告在上面任意噴漆書寫文字，指摘他人
    「人渣」、「詐騙」、「欠錢」，顯然足以破壞該建築物門
    面、外觀之美觀，而令使用者心生不悅之感，已足令其原有
    美觀目的之功能喪失；又被告其餘所為噴漆在監視器鏡頭、
    扯斷監視器傳輸線、以黏膠封住鐵門鑰匙孔之行為，亦足以
    使監視器、鐵門分別喪失其原本拍攝錄影、開關及上鎖防衛
    之功能，自均屬「致令不堪用」之毀損行為。核被告所為，
    均係犯刑法第354條毀損他人物品罪。就事實欄一、㈠部分，
    告訴人2人復以針對遭噴漆「人渣」、「詐騙」、「欠錢」
    部分提出毀損告訴（警1073卷第175、177、230頁），起訴
    論罪法條欄雖漏未主張刑法第354條毀損他人物品罪之罪名
    ，然犯罪事實欄業已載明「在鐵門噴漆書寫文字」之毀損行
    為，並經檢察官補充罪名在案（本院卷第265頁），自屬本
    案起訴範圍，本院亦已當庭告知此罪名，而不影響被告防禦
    權之行使，附此敘明。
  ㈢就事實欄一、㈠至㈢部分，被告各次所為之毀損行為，係於密
    切接近之時間，在相同之地點，且侵害同一法益，各次毀損
    行為之獨立性極為薄弱，顯係於同一毀損之犯意，依一般社
    會觀念，各舉動難以強行分開，應視為數個舉動之接續實施
    ，合為包括之一行為予以評價，為接續犯，各僅論以一罪。
    被告所為上開數罪間（3次毀損行為），犯意個別，行為互
    殊，應予分論併罰。
  ㈣被告前因竊盜案件，經臺灣南投地方法院以104年度易字第31
    0號判決判處應執行有期徒刑5月確定，於105年6月30日易科
    罰金執行完畢，有臺灣高等法院被告前案紀錄表在卷為憑，
    其於有期徒刑執行完畢後，5年內故意再犯本案有期徒刑以
    上之各罪，均為累犯。本院審酌被告本案所涉罪質、犯罪情
    狀，認為如依累犯規定加重最低本刑，並不會使被告所受之
    刑罰超過其所應負擔之罪責，也不會使其人身自由因此遭受
    過苛之侵害，與憲法罪刑相當原則及比例原則皆無抵觸，均
    應依刑法第47條第1項規定加重其刑。㈡
  ㈤爰審酌被告因認友人陳惠鳳與告訴人賴文宗有債務糾紛，即
    為上開噴漆、破壞監視器、封住鐵門鑰匙孔之毀損行為，顯
    然欠缺對他人財產權之尊重，並造成他人受有財產損害，造
    成他人生活不便，並影響他人生活安寧，實在很不可取；衡
    酌告訴人2人具狀並到庭表示：被告道聽塗說就說告訴人賴
    文宗欠錢，所為可惡至極，且囂張、跋扈、目無法紀，讓我
    們十分驚恐，又要遭受左鄰右舍異樣眼光，不得不搬離，在
    外面流浪，有家歸不得，也無法耕作，更讓告訴人賴文宗需
    要仰賴安眠藥入眠，希望嚴懲被告，還我們公道等語（本院
    卷第225、227頁；第265至267頁），被告業已坦承毀損犯行
    之犯後態度，暨被告自陳目前無業，生活拮据，所有之ABS-
    2929號自用小客車業已失火燒毀（參本院卷第87頁所示照片
    ），未婚，獨居之家庭經濟狀況，為初中肄業之教育程度，
    以及其犯罪之動機、目的、手段、毀損之財物價值、檢察官
    及被告對量刑之意見等一切情狀，分別量處如主文所示之刑
    ，並均諭知易科罰金之折算標準，併定其應執行之刑及諭知
    易科罰金之折算標準，以示警懲。
五、沒收部分：供被告犯罪所用之噴漆工具、油漆、黏膠等物並
    未扣案，現是否存在尚屬不明，且亦無證據證明係被告所有
    之物或違禁物，爰不予宣告沒收，併此敘明。
六、不另為無罪之諭知：
　㈠公訴意旨另以：就事實欄一、㈠至㈢部分，被告所為使告訴人2
    人心生畏懼，因認被告上開所為均係以加害財產之事恐嚇告
    訴人2人，亦涉犯刑法第305條之恐嚇危害安全罪嫌等語。
　㈡被告於本院準備程序及時辯稱：因為賴文宗跑路了，我噴漆
    只是要賴文宗出面解決債務問題，我沒有跟他見過面或講過
    話，不是要恐嚇的意思等語。
　㈢按刑法第305條之恐嚇危害安全罪，所稱以加害生命、身體、
    自由、名譽、財產之事，恐嚇他人者，係指以使人生畏怖心
    為目的，而通知「將加惡害之旨」於被害人而言（最高法院
    52年台上第751號判決意旨參照）。是刑法第305條之恐嚇危
    害安全罪之成立，行為人須對於被害人為惡害之通知，亦即
    向被害人為明確、具體加害上述各種法益之意思表示行為，
    致被害人之心理狀態陷於危險不安，始得以該罪名相繩；若
    行為人所表示者並非以加害生命、身體、自由及名譽等事為
    內容，或被恐嚇者並未因此心生恐懼，則尚與該罪之構成要
    件有間，即不得以該罪相繩。而被告所使用之文字、言語是
    否屬於加惡害之事，須該文字、言語在一般人客觀上均認為
    係足以使人心生畏怖，始足當之，是以被告使用之文字、言
    語，是否屬於惡害通知，尚須審酌其前後之語意，主客觀全
    盤情形為斷，不得僅由告訴人採取片斷，及僅憑告訴人主觀
    認定是否心生畏怖，即據以認定其是否構成恐嚇罪。
　㈣經查：
　⒈告訴人賴文宗與訴外人陳惠鳳間之債務問題，雖因訴外人陳
    惠鳳請人催討而衍生恐嚇之刑事案件（參前揭訴外人陳惠鳳
    另案之判決書列印本），然檢察官並無主張被告有參與其中
    ，自無從以此為據，認定被告參與後續出面處理告訴人賴文
    宗與訴外人陳惠鳳間之債務問題，即有恐嚇告訴人2人之犯
    意。
　⒉告訴人2人雖一再指稱被告曾於108年11月9日有恐嚇之言語，
    即對證人吳永承稱「讓林士閔處理比較溫和，如果讓他叫別
    人來裡就不只這樣了」，且有證人吳永承於警詢時證述：我
    於108年11月9日前往賴文宗家修繕被毀損的門（指重新油漆
    ），有碰到林士閔，還有陌生男子對我說，讓林士閔處理較
    溫和，重新油漆也沒有用等語（警1073卷第248至258頁），
    及證人即告訴人2人上開住處對面「德品堂」堂主林士閔於
    警詢時證述：「德品堂」有加入中華媽祖弘道文化交流總會
    ；我於108年11月9日有看到訴外人吳永承在擦油漆，我有問
    這個事情（指告訴人賴文宗與前妻陳惠鳳）之債務問題已經
    協調好是嗎，吳永承跟我說協調好了等語（警1073卷第74、
    83頁），然查，本案檢察官起訴被告參與部分，係指摘被告
    在告訴人2人住處前揭噴漆文字、噴漆污損監視器鏡頭、扯
    斷監視器傳輸線、以黏膠封住鐵門鑰匙孔之行為，並未主張
    被告有於上開時、地為前揭言語恐嚇之行為；且查，被告對
    上情表示不知情（警1073卷第101頁），證人林士閔則表示
    當天沒有全程在場（警1073卷第83頁），自無從單憑證人吳
    永承之指認及證述，逕認證人吳永承所指對其說上開恐嚇言
    語之「陌生男子」就是被告無誤，亦難認被告有何以言語對
    告訴人2人為惡害通知之行為。再者，綜觀被告各該噴漆之
    文字，「人渣」、「詐騙」、「欠錢」主要訴求就是在索討
    積欠之債務，並未有何具體將要如何加害告訴人之生命、身
    體、自由、名譽、財產等事之惡害通知或加害內容，衡諸常
    情，自難單憑被告有前揭噴漆行為，遽認其有何以加害財產
    之事恐嚇告訴人2人之犯意。又被告前揭使監視器受損之行
    為，以一般人客觀上來看，主要應是要避免被監視器拍攝到
    自己之舉動，亦難逕認被告有以加害財產之事恐嚇告訴人2
    人之犯意；另被告以黏膠封住鐵門鑰匙孔之行為，衡諸一般
    事理，主要是會使告訴人2人無法以鑰匙開門，造成出入不
    便，實難使一般人均會聯想到有人將要對其為「加害財產」
    之事而生畏怖心，不能排除被告上開所為，是以要求告訴人
    賴文宗出面解決債務糾紛為主要目的，自難單憑被告有前揭
    封住鑰匙孔之行為，遽認其有何以加害財產之事恐嚇告訴人
    2人之犯意。
　⒊從而，被告上開所辯，並非全然無據，依檢察官目前提出之
    卷證資料，尚難認被告確實係基於恐嚇危害安全之犯意而為
    上開行為，自不能認定被告涉犯恐嚇危害安全罪，而以該罪
    相繩，然檢察官主張被告之恐嚇行為，與前揭事實欄一、㈠
    至㈢經判決有罪部分，具有想像競合犯之裁判上一罪關係，
    爰均不另為無罪之諭知。
據上論斷，應依刑事訴訟法第299條第1項前段，刑法第354條、
第41條第1項前段、第8項、第47條第1項、第51條第5款，刑法施
行法第1條之1第1項，判決如主文。
本案經檢察官黃立夫提起公訴，檢察官蕭仕庸到庭執行職務。
中　　華　　民　　國　 110　　年　　8 　　月　　17　　日
                  刑事第六庭    法  官  陳雅琪
以上正本證明與原本無異。
如不服本判決，應於判決送達後20日內，向本院提出上訴狀。（
須附繕本）
                                書記官  林家莉
中　　華　　民　　國　　110 　年　　8 　　月　　18　　日
附錄法條：
中華民國刑法第354條
毀棄、損壞前二條以外之他人之物或致令不堪用，足以生損害於
公眾或他人者，處2年以下有期徒刑、拘役或1萬5千元以下罰金
。